臺灣臺中地方法院刑事判決　　　　　　　　　　　　　九十一年度自字第五六四號
　　自　訴　人　戊○○○○有限公司　設桃園縣中壢市○○路四○○號二一樓之一
　　代　表　人　謝振明
　　代　理　人　甲○○
　　　　　　　　丁○○
　　被　　　告　元盟電器通信有限公司　設台中市○○路○段一一一號
　　代　表　人　丙○○
右列被告因違反著作權法案件，經自訴人提起自訴，本院判決如左：
    主  文
元盟電器通信有限公司之代表人、從業人員，因執行業務，犯著作權法第九十三條第
三款之罪，科罰金新台幣捌萬元。
    事  實
一、元盟電器通信有限公司（下稱元盟公司）設於台中市○○路○段一一一號，公司
    之營業內容為販售點唱機等電器設備，丙○○為該公司之代表人，乙○○為丙○
    ○之妻，亦在該公司從事販售電器設備等工作。丙○○、乙○○二人明知該公司
    自不詳處所購得之歌霸點唱機一台，其所附送含有「心雨」等如附表所示歌曲音
    樂著作之ＶＣＤ光碟一片，係未經如附表所示歌曲音樂著作之著作權財產權人戊
    ○○○○有限公司（下稱摩那園公司）同意而擅自重製之盜版ＶＣＤ光碟片，竟
    意圖散布而將該光碟片及點唱機持有收存於上述元盟公司之營業場所。嗣於民國
    （下同）九十一年六月二十八日二十一時三十分許，為摩那園公司之人員至上址
    查訪時得知，並向丙○○、乙○○二人購買前揭哥霸點唱機及附贈前揭盜版光碟
    一片、點唱簿一本，始知悉上情。
二、案經摩那園公司提起自訴。
    理  由
一、訊據被告元盟公司之代表人丙○○於本院審理時坦承：被告公司確曾持有上開歌
    霸點唱機及該點唱機附有該盜版ＶＣＤ光碟片之事實，核與自訴人代理人甲○○
    、丁○○於本院審理時指述綦詳，又證人即被告公司之人員乙○○於本院審理時
    亦證稱：被告公司確實有該台點唱機，上開時、地，自訴人公司人員曾派人至店
    內購買上開點歌機，並附有該ＶＣＤ光碟片等語（見本院九十一年九月十八日訊
    問筆錄），並有卷附之蒐證錄影帶所翻攝之現場照片數幀、發票、保證書、被告
    公司名片等附卷足憑。惟被告矢口否認有何違反著作權法之犯行，辯稱：伊公司
    並未陳列該台點唱機，當日係自訴人摩那園公司之人員說一定要買播放ＶＣＤ片
    之點唱機，所以才會從倉庫內拿出該台點唱機，並非故意要販賣該台機器及附贈
    上開盜版ＶＣＤ光碟片云云。然查：
（一）上開ＶＣＤ光碟片內確有「心雨」等如附表所示歌曲音樂著作乙節，有由自訴
      人公司之人員於前揭時、地向被告公司購買時，由被告公司代表人丙○○，及
      被告公司之從業人員乙○○為自訴人公司人員介紹該台點唱機時，當場播放示
      範該ＶＣＤ光碟片所有歌曲點播情形翻拍之照片四幀、現場蒐證錄影帶乙捲及
      點唱簿一本在卷足憑。又附表所示之「心雨」等詞曲音樂著作，係自訴人公司
      擁有音樂著作財產權，亦有自訴人公司所提出之內政部著作權登記簿謄本影本
      、著作財產權讓與合約書影本數紙在卷可佐。而本案系爭之光碟片外觀，並無
      任何標識曾經著作權人授權之文字，以證明係合法版權品，有卷附之光碟片照
      片足參，且經本院當庭勘驗屬實，則顯與享有著作權之正版音樂著作ＶＣＤ光
      碟片標識其合法來源之習慣迥異，一般人一望即知為非法重製之物品，矧且被
      告公司為從事販售相關電器設備業務之人，更應有此等認識。又被告公司代表
      人丙○○於本院審理時初供稱：自訴人公司人員至其店面時所試播之ＶＣＤ光
      碟片，係自訴人公司人員自行提出之光碟片（見本院九十一年八月二十一日訊
      問筆錄），待自訴人提出現場蒐證錄影帶，經本院勘驗錄影帶內容，發現上揭
      ＶＣＤ光碟片確係被告公司代表人丙○○自放置點歌機之紙箱內取出測試，並
      非由自訴人公司之人員所提出，被告公司代表人丙○○始改稱：伊所拿出之光
      碟片應該是點歌機所附的（見本院九十一年九月十八日訊問筆錄）等語，另經
      被告公司之人員乙○○於本院審理時亦證稱：當時賣該台點唱機時有附光碟片
      （見本院九十一年九月十八日訊問筆錄）等語，則該光碟片確係未經音樂著作
      權人同意授權而擅自重製之物品，允無疑義。再被告公司將前揭點唱機及盜版
      光碟片放置於公司之店內，並將點唱機及該點唱機之配件盜版光碟片共同放置
      ，則其有於散布銷售時用以附贈予客人因而持有該等點唱機及盜版ＶＣＤ光碟
      片之意圖甚明。
（二）被告雖辯稱：伊公司並未陳列該台點唱機，當日係自訴人摩那園公司之人員說
      要一定買播放ＶＣＤ片之點唱機，所以才會從倉庫內拿出該台點唱機，並非故
      意要販賣該台機器及附贈上開盜版ＶＣＤ光碟片，且認為自訴人公司人員所自
      行拍攝之蒐證錄影帶不具證據能力云云。然查：被告公司於自訴人公司之人員
      於前開時、地購買該點唱機前，即持有上開點唱機及盜版光碟片，此見自訴人
      公司人員向被告公司代表人及人員要求要購買點唱機，而被告公司當時即自店
      內後方處取出本案點唱機及光碟片等情自明，並非係因自訴人公司之人員要求
      ，被告公司始起意販入該台點唱機及所附贈上揭盜版ＶＣＤ光碟片而持有；又
      按我國現行刑事訴訟法制度，就證據是否有證據能力於刑事訴訟法第一百五十
      五條第二項設有規定，若證據無證據能力，未經合法調查，顯與事理有違，或
      與認定事實不符時，則該項證據不具有證據能力。若證據未具有以上之情形，
      應認有證據能力，而該項證據具有何種程度之證據證明力，則由法院依自由心
      證主義研判，此參諸刑法第一百五十五條第一項之規定自明。本件自訴人所提
      出之錄影帶係自訴人公司人員因查訪被告公司是否有侵害自訴人著作財產權而
      在被告公司之店面不特定之多數人得出入之公開場所拍攝，雖未曾將拍攝之情
      事告知被告公司，然除該項拍攝可證明被告公司確有侵害自訴人公司著作財產
      權之情事外，並未因該拍攝而有何侵害被告公司權益之情形，且蒐證錄影帶內
      容足為被告公司犯罪之證明，已如前述，則自訴人所提出之錄影帶既未有刑事
      訴訟法第一百五十五條第二項之情形，則該錄影帶本院自得採為論罪之證據。
      綜上所述，被告公司明知所持有之點唱機所附贈之ＶＣＤ光碟片係未經著作財
      產權人授權重製之重製物品，而意圖販售散布而持有置放於店內，其上開所辯
      ，尚不足採信。是本件事證明確，被告犯行洵堪認定，應予依法論科。
二、被告元盟公司之代表人丙○○、從業人員乙○○於前開時、地販售歌霸點唱機及
    附贈系爭盜版ＶＣＤ光碟片，雖被告公司係基於意圖營利而交付自訴人公司之人
    員該等物品，惟自訴人之人員係為蒐集被告公司侵害其著作財產權之證據而購買
    該台點唱機，以取得本案系爭盜版ＶＣＤ光碟片，並非確有購買之意思，是核本
    件被告公司之代表人及從業人員，因執行業務，而基於散布販賣予不特定顧客之
    意，購入該點唱機及所附之ＶＣＤ光碟片而持有，應論以著作權法第九十三條第
    三款之以同法第八十七條第二款之明知侵害著作權之物意圖散布而持有罪，被告
    公司應依同法第一百零一條第一項規定科以該條款所定之罰金。爰審酌被告公司
    於本院審理迄今仍未賠償自訴人之損害、及本件侵害自訴人著作財產權之物品數
    量尚微，對自訴人所造成之損害尚稱非鉅等情狀，量處如主文所示之刑，以示懲
    儆。
據上論斷，應依刑事訴訟法第三百四十三條、第二百九十九條第一項前段，著作權法
第九十三條第三款、第一百零一條第一項，判決如主文。
中      華      民      國      九十一      年    十    月    三十     日
                                     臺灣臺中地方法院刑事第六庭
                                         法  官  劉麗瑛
右正本證明與原本無異。
如不服本判決，應於送達後十日內向本院提出上訴狀（須附繕本），上訴於台灣高等
法院台中分院。
                                        書記官
中      華      民      國      九十一      年    十    月    三十     日
附錄論罪科刑法條
